【裁判字號】    99,交聲,999
【裁判日期】    990730
【裁判案由】    交管條例聲異
【裁判全文】
臺灣板橋地方法院交通事件裁定         99年度交聲字第999號
原處分機關  交通部公路總局臺北區監理所
異  議  人
即受處分人  甲○
上列異議人即受處分人因違反道路交通管理處罰條例案件，對於
交通部公路總局臺北區監理所於民國99年4 月12日以北監自裁字
第裁40-Z00000000號所為之裁決處分（原舉發案號：內政部警政
署國道公路警察局99年3 月6 日公警局交字第Z00000000 號），
聲明異議，本院裁定如下：
    主  文
異議駁回。
    理  由
一、原處分意旨略以：異議人即受處分人甲○於民國99年3 月6
    日凌晨0 時22分許，駕駛車牌號碼1595-EU 號自用小客車，
    在國道1 號公路北上140 公里之限速每小時100 公里路段，
    因行車速度每小時134 公里，超速每小時34公里，經內政部
    警政署國道公路警察局第二警察隊造橋分隊警員洪周靖當場
    攔停並製單舉發，嗣經原處分機關交通部公路總局臺北區監
    理所於99年4 月12日以北監自裁字第裁40-Z00000000號裁決
    書，依道路交通管理處罰條例第33條第1 項第1 款及第63條
    第1 項第1 款規定，裁處罰鍰新臺幣（下同）3,500 元，並
    記違規點數1 點等語。
二、聲明異議意旨略以：伊被攔下時，已向警員澄清伊車速大約
    100 公里，並未超速，而係當時旁邊車道有1 臺極為快速之
    車輛行駛而去，伊當場有詢問警員是否可提出如照片、錄影
    帶等相關之佐證資料，但警員什麼都沒有給伊看，當下只說
    「你超速，我是用眼睛看的」，就要舉發伊違規超速，這樣
    誰能信服？為此，提起本件異議，爰請求撤銷原處分云云。
三、按汽車行駛於高速公路、快速公路或設站管制之道路，不遵
    使用限制、禁止、行車管制及管理事項之管制規則，而有行
    車速度超過規定之最高速限者，處汽車駕駛人3,000 元以上
    6,000 元以下罰鍰，道路交通管理處罰條例第33條第1 項第
    1 款定有明文。又汽車駕駛人有道路交通管理處罰條例第33
    條第1 項情形者，除依原條款處罰鍰外，並記違規點數1 點
    ，復為該條例第63條第1 項第1 款所明定。
四、經查：
  (一)異議人於99年3 月6 日凌晨0 時22分許，駕駛車牌號碼1595
    -EU 號自用小客車，在國道1 號公路北上140 公里之限速每
    小時100 公里路段，因行車速度每小時134 公里，超速每小
    時34公里，經舉發單位內政部警政署國道公路警察局第二警
    察隊造橋分隊警員洪周靖當場攔停，並填製公警局交字第Z0
    0000000 號舉發違反道路交通管理事件通知單予以舉發，嗣
    原處分機調查後，認異議人上開違規行為屬實，於99年4 月
    12日以北監自裁字第裁40-Z00000000號裁違反道路交通管理
    事件決書裁處罰鍰3,500 元，並記違規點數1 點等情，除異
    議人不否認曾在前述時間駕車行經上開路段而為警攔檢之事
    實外，並有前揭舉發違反道路交通管理事件通知單、違反道
    路交通管理事件裁決書等影本各1 件附卷可稽。
  (二)至異議人雖以前詞置辯，惟其駕車行經上開路段時，經舉發
    單位警員以經經濟部標準檢驗局檢定合格之雷射測速槍（器
    號為TS002932）進行採證，即利用雷射光束瞄準行進車輛中
    之單一目標偵測其行駛速度，不受其他車道上行駛中車輛干
    擾及當時道路車流量之影響等情，有內政部警政署刑事警察
    局第二警察隊99年3 月30日公警二交字第0990270660號函暨
    所附之雷射測速儀檢定合格證書等影本各1 件附卷可稽。又
    證人洪周靖到庭結證稱：「當天我們是服巡邏勤務，凌晨左
    右到國道1 號北上140 公里的避車彎處執行測速取締，在凌
    晨0 時22分左右，以雷射槍測速測得1595-EU 號自小客車車
    速134 公里，我們就當場開警示燈，以指揮棒指揮攔停」、
    「（問：你們執行測速取締的時間是在凌晨，當時車流如何
    ？）車流非常稀少，而且該路段限速100 公里，我們會先以
    目視判斷車輛車速與其他車輛車速的速度差，再以雷射槍瞄
    準該特定車輛」、「（問：在你們以雷測槍測得本件違規車
    輛的車速時，該車輛前後左右有沒有其他車輛？）在那幾秒
    鐘的時間內都是大貨車」、「（問：你們將違規車輛攔停下
    來之後，駕駛人有沒有跟你們反應當時是有另一輛車速極快
    的車輛駛過？）沒有」、「用雷測槍的雷射光束瞄準特定車
    輛，雷射光束反射回來，經電腦計算馬上就可以知道車速」
    等語。則依上開函文內容及證人洪周靖證述前情可知，證人
    洪周靖使用之雷射測速槍係利用雷射光束直接瞄準行進中之
    特定車輛測得該車輛之行駛速度，並非針對通過特定路段之
    全部車輛都進行偵測，且該測速器業經經濟部標準檢驗局檢
    定合洛，其測得之行車速度應無錯誤，況證人洪周靖使用雷
    射測速槍瞄準鎖定異議人駕駛之自用小客車時，車流量稀少
    ，該車輛前後左右亦僅有大貨車併同行駛，則證人洪周靖自
    無誤認違規車輛之可能，顯見其以雷射測速槍所測得之行駛
    速度每小時134 公里，確係鎖定異議人駕駛之車牌號碼1595
    -EU 自用小客車偵測無訛。
  (三)又異議人固另以：警員並未提出如照片、錄影帶等相關資料
    佐證云云為辯，惟證人洪周靖係以前述雷射測速器之科學儀
    器偵測到異議人駕駛車輛之行駛速度，並從該雷射測速器之
    偵測結果顯示紀錄得知測得之行駛速度為每小時134 公里，
    雖未將該偵測結果利用電腦設備列印存查，但參酌證人洪周
    靖與異議人間，不僅平生素未謀面，當無有任何怨隙之可能
    ，衡情，證人洪周靖實無設詞攀誣，或虛構違規事實以陷害
    異議人之理，抑且，證人洪周靖乃依法執行公務，本身即受
    有行政懲處責任之監督，復到庭具結作證，更係以刑事責任
    擔保其證言之真實性，亦查無其他足以懷疑證人洪周靖所言
    不實之顯然瑕疵，故證人洪周靖上開證述內容以及其所記錄
    舉發之本件違規事實，應堪採信。此外，異議人於聲明異議
    狀所指舉發警員執法態度惡劣一節，則係其違規遭攔停之後
    所發生之事，要與其究否超速無涉，自難以據此推翻本件舉
    發之真實性。從而，異議人辯稱：伊當時車速僅每小時100
    公里，實係行駛於伊旁邊車道之其他車輛超速云云，自不足
    採信。
五、綜上所述，異議人駕駛汽車行駛於高速公路，而既有行車速
    度超過規定最高速限之違規行為，則原處分機關依道路交通
    管理處罰條例第33條第1 項第1 款及第63條第1 項第1 款之
    規定，按違反道路交通管理事件統一裁罰標準表所定超過規
    定最高速限20公里以上未滿40公里之標準，裁處異議人罰鍰
    3,500 元，並記違規點數1 點，並無違誤或不當，從而，本
    件異議為無理由，應予駁回。
據上論斷，應依道路交通案件處理辦法第19條，裁定如主文。
中    華    民    國    99    年    7     月    30    日
                  交通法庭    法  官  王瑜玲
以上正本證明與原本無異
如不服本裁定應於送達後5日內向本院提出抗告狀
                              書記官  謝嘉玲
中    華    民    國    99    年    7     月    30    日

司法院資訊處製作；財團法人民間司法改革基金會備份。
